【裁判字號】    89,易,4311
【裁判日期】    900511
【裁判案由】    詐欺
【裁判全文】
臺灣臺中地方法院刑事判決                        八十九年度易字第四三一一號
    公  訴  人    臺灣臺中地方法院檢察署檢察官
    被      告    乙○○起訴.
右列被告因詐欺案件，經檢察官提起公訴（八十九年度偵字第一九四一二號），本院
判決如左：
    主      文
乙○○意圖為自己不法之所有，以詐術使人將本人之物交付，處有期徒刑伍月，如易
科罰金，以參佰元折算壹日。
    事      實
一、乙○○〔原名周保羅，民國（下同）八十九年二月二十一日改名為乙○○〕因經
    濟上周轉之需，曾多次持向客戶收取之貨款支票（即俗稱之客票）向丙○○票貼
    借款，兩人間雖有多次之借貸往來，惟因乙○○於八十九年四月間經濟狀況益趨
    惡劣，資力較之以往更甚窘困，乃其明知大安商業銀行西台中分行支票存款第四
    五七–六號帳戶、戶名丁○○為人頭戶，發票人對該帳戶所請領簽發之支票（即
    俗稱芭樂票）並無意於票載發票日期屆至時將票面金額款項存入上開人頭支票帳
    戶內，讓執票人提領兌現，僅係供持有該帳戶之人頭支票者向他人行騙詐取財物
    ，並無清償之能力，竟意圖為自己不法之所有，於八十九年四月十日至台中縣后
    里鄉○○村○○路十八號丙○○住處，向丙○○佯稱其持有發票日為八十九年八
    月二十三日、面額新台幣（下同）四十五萬一千七百元之前開人頭戶支票一紙為
    客戶所交付之貨款支票，因急欲償還廠商欠款亟須資金，擬以該支票向丙○○票
    貼借款四十五萬元，並交付該紙人頭支票予丙○○收執以取信丙○○，致使丙○○誤信該支票確為客票，陷於錯誤而應允借款並交付四十五萬元款項予乙○○。
    詎上開支票屆期經提示竟因拒絕往來遭退票，丙○○始知受騙。
二、案經被害人丙○○訴由臺灣臺中地方法院檢察署檢察官偵查起訴。
    理      由
一、訊據被告乙○○矢口否認有何詐欺犯行，辯稱：伊原欠丙○○三十六萬元，後來
    還了六萬元，剩三十萬元，嗣因伊剛好出了一批貨，收到丁○○開的前開票據，
    伊即將該張支票給丙○○，多退少補，且該支票並經伊背書，伊不知道該張支票
    為芭樂票，並無詐欺丙○○之意云云。惟查，右揭事實，業據告訴人丙○○指訴
    綦詳，告訴人丙○○並一再強調其如知悉被告所交付之本案支票係空頭支票，絕
    不會同意借款，且被告所以會在支票後背書，亦係經其要求，並非被告主動為之
    等情，此外，復有被告所交付告訴人收執之以丁○○為發票人之上揭支票及其退
    票理由單各一份附偵查卷可稽，且經本院向大安商業銀行西台中分行調取當初自
    稱為「丁○○」其人至該行開立支票存款第四五七–六號帳戶時所留存之國民身
    分證正反面影本，並以之向台中縣大里市戶政事務所查詢結果，該所轄區內並無
    丁○○其人設籍資料及換證記錄，業經該所函覆明確，並有該所九十年二月十四
    日九十里市戶字第一○二○號函一份在卷可憑，顯見該件身分證係屬偽造，復參
    以檢察官依據「丁○○」其人於開立前述支票存款戶時所填具之個人年籍資料查
    詢法務部戶役政連結作業系統，亦無符合該員之基本資料，再以身分證字號查詢
    結果，所查得之姓名為「藍永勳」，且出生年月日亦不相符，此亦有法務部戶役
    政連結作業系統查詢資料分附偵查卷第十、十五、二十九至三十二頁可參，依此
    而觀，上述以「丁○○」名義所開設之支票存款帳戶顯為人頭帳戶，且對由該帳
    戶所請領簽發之支票顯然並無意支付票款，至為灼然。復查，被告於偵查時供稱
    其確曾於八十九年四月十日持本案支票向告訴人丙○○借款四十五萬元，並稱該
    支票係票主「丁○○」於八十九年一月間向其購買電腦維修工具當場簽發交付以
    支付貨款等情，惟嗣於本院審理時則改稱其係於八十九年四月底始收到「丁○○
    」簽發之上開支票，並於同年四、五月間將該支票交付告訴人丙○○以償還之前
    之欠款三十萬元，多退少補等語，先後陳述迥異不一，故本案支票究是否如其所
    稱係客戶「丁○○」其人所交付之貨款支票，即有可疑，況被告與「丁○○」該
    次交易之金額高達四十五萬一千七百元，且「丁○○」又係簽發遠期支票支付貨
    款，在該支票是否會如期兌現仍屬未定之情形下，衡情被告應會開立出貨證明，
    並要求「丁○○」出具受貨證明，以防將來票款未能兌領而衍生雙方貨款之糾紛
    ，用以維護自身之權益，乃被告竟稱該次交易並無出貨及收貨之證明，此實與常
    理有悖；復參酌被告自承「丁○○」其人所以會與之交易購買電腦維修工具，係
    經其友人甲○○介紹，經本院詢以甲○○年籍住所資料，被告答以：他好像與伊
    同年次或是小伊一歲，住豐原，詳細地址不清楚等詞，然查，檢察官曾以「甲○○」姓名查詢法務部戶役政連結作業系統，全國僅有一人姓名為「甲○○」，二
    十五年十一月三日生，有該員之個人基本資料附偵查卷第二十九頁可按，此顯與
    被告所描述之甲○○其人年齡差異甚大，兩者互核並非相符，故被告陳稱「丁○○」係經其友人「甲○○」介紹而與之交易一節，即難使人憑信。是依上開事證
    彼此綜合以觀，被告辯稱其持有以丁○○為發票人、發票日係八十九年八月二十
    三日、面額為四十五萬一千七百元之該紙本案支票係「丁○○」其人所交付之貨
    款支票，其並不知該票為芭樂票云云，應非事實。因此，被告既知本案支票為人
    頭支票，則衡諸一般人之日常生活經驗法則，其應知曉所謂人頭支票者，發票人
    並無意於支票票載發票日期屆至時，將該支票上所載之金額款項存入人頭支票帳
    戶內，以使執票人得提領兌現，而僅係用以持向他人詐騙財物之手段而已。乃被
    告竟謊稱該紙人頭支票為客票，而持向告訴人丙○○票貼借款，足見被告於借款
    當時具有意圖為自己不法所有之詐欺犯意甚明。故被告所辯，顯係事後飾卸諉責
    之詞，難以憑採。本件事證已臻明確，被告犯行堪以認定。
二、核被告乙○○所為，係犯刑法第三百三十九條第一項之詐欺取財罪。爰審酌被告
    前無不良之素行紀錄，有臺灣高等法院被告全國前案紀錄表及臺灣臺中地方法院
    檢察署刑案資料查註紀錄表各一份附卷可參，本件犯罪動機、目的、手段、智識
    程度、犯罪情節，及被告現尚未與告訴人丙○○達成和解，暨被告犯後仍然飾詞
    否認犯行，態度尚可等一切情狀，量處如主文所示之刑，並諭知易科罰金之折算
    標準，以資懲儆。
三、末查，被告行為後，刑法第四十一條業已於民國九十年一月十日修正公布，並於
    同年月十二日生效，比較新法即修正後刑法第四十一條第一項前段規定「犯最重
    本刑為五年以下有期徒刑以下之刑之罪，而受六個月以下有期徒刑或拘役之宣告
    ，因身體、教育、職業、家庭之關係或其他正當事由，執行顯有困難者，得以一
    元以上三元以下折算一日，易科罰金」與舊法即修正前刑法第四十一條規定「犯
    最重本刑為三年以下有期徒刑以下之刑之罪，而受六月以下有期徒刑或拘役之宣
    告，因身體、教育、職業或家庭之關係，執行顯有困難者，得以一元以上三元以
    下折算一日，易科罰金」之結果，新法就被告得予易科罰金之規定，顯然較有利
    於被告，是依刑法第二條第一項前段之規定，自應適用裁判時之法律即修正後刑
    法第四十一條第一項前段之規定，併此敘明。
據上論斷，應依刑事訴訟法第二百九十九條第一項前段，刑法第三百三十九條第一項
、第二條第一項前段、修正後刑法第四十一條第一項前段，罰金罰鍰提高標準條例第
一條前段、第二條，判決如主文。
中        華        民        國     九十     年    五    月    十一    日
                                    臺灣臺中地方法院刑事第七庭
                                          法  官   吳  美  蒼
右正本證明與原本無異。
如不服本判決，應於判決送達後十日內向本院提出上訴狀，上訴於臺灣高等法院臺中
分院( 須附繕本 )。
                                          書記官
中        華        民        國     九十     年    五    月    十五    日
附錄本案論罪科刑法條：
刑法第三百三十九條
意圖為自己或第三人不法之所有，以詐術使人將本人或第三人之物交付者，處五年以
下有期徒刑、拘役或科或併科一千元以下罰金。
以前項方法得財產上不法之利益或使第三人得之者，亦同。
前二項之未遂犯罰之。


司法院資訊處製作；財團法人民間司法改革基金會備份。
